---
title: "Build a Model"
output: html_notebook
---

```{r setup, include=FALSE}
library(tidyverse)
library(modelr)
options(na.action = na.warn)
```

Os dados em sim1 são dados simulados e vamos iniciar olhando os dados através de um "scatterplot".

```{r sim1_scatter}
ggplot(sim1, aes(x = x, y = y)) + geom_point()
```

Podemos observar que há um forte relacionamento linear entre as varáveis "x" e "y".  Vamos tentar capturar este relacionamento linear. Inicialmente vamos gerar 250 modelos diferente aleatórios e plotar todos os modelos por cima dos nossos dados. Para plotar todos os modelos vamos usar geom_abline passando a interseção e a inclinação.

```{r}
models = tibble (
  a1 = runif(250, -20, 40),
  a2 = runif(250, -5, 5)
)

ggplot(sim1, aes(x = x, y = y)) + 
  geom_abline(aes(intercept = a1, slope = a2), 
              data = models, alpha = 1/4) +
  geom_point()
```

```{r model1}
# Função model1 pega o valor de x de 'data' e calcula o valor de y corresponde no modelo
model1 = function(a, data) {
  a[1] + data$x * a[2]
}

# exemplo de como chamar a função model1, passando os valores de interseção e coeficiente
model1(c(7, 1.5), sim1)
```


```{r measure_distance}
measure_distance = function(mod, data) {
  diff = data$y - model1(mod, data)
  sqrt(mean(diff ^ 2))
}

measure_distance(c(7,1.5), sim1)
```

```{r sim1_dist}
# mede a distância entre um modelo dados por interseção e coeficiente para os dados em sim1
sim1_dist = function(intersept, slope) {
  measure_distance(c(intersept, slope), sim1)
}

# verifica a distância de todos os modelos criados para os dados em sim1
models = models %>%
  mutate(dist = purrr::map2_dbl(a1, a2, sim1_dist))

models
```

```{r 10_best}
ggplot(sim1, aes(x, y)) +
  # colocar os pontos dos dados com tamanho 2 e cor especificada
  geom_point(size = 2, color = "grey30") +
  # adicionar as 10 primeiras ablines 
  geom_abline(aes(intercept = a1, slope = a2, color = -dist), 
              data = filter(models, rank(dist) <= 10))

```

Vamos fazer um grid de pontos em vez de gerar os pontos do modelo aleatoriamente e plotar os 10 melhores modelos.

```{r grid}
grid = expand.grid(
  a1 = seq(-5, 20, length = 25),
  a2 = seq(1, 3, length = 25)
) %>%
  mutate(dist = purrr::map2_dbl(a1, a2, sim1_dist))

grid %>%
  ggplot(aes(a1, a2)) + 
  geom_point(data = filter(grid, rank(dist) <= 10), 
             color = "red", size = 4) +
  geom_point(aes(color = -dist))
```

Agora vamos sobrepor os 10 melhores modelos em cima dos dados originais
```{r}
ggplot(sim1, aes(x, y)) +
  geom_point() +
  geom_abline(data = filter(grid, rank(dist) <= 10),
              aes(intercept = a1, slope = a2, color = -dist))
```

Utilizando a função lm do base R para encontrar o melhor modelo linear para estes pontos

```{r}
sim1_lm_fit = lm(y ~ x, data = sim1)
coef(sim1_lm_fit)
```

Vamos plotar este modelo em cima dos dados

```{r}
sim1 %>% 
  ggplot(aes(x, y)) + geom_point() +
  geom_abline(intercept = coef(sim1_lm_fit)[[1]], 
              slope = coef(sim1_lm_fit)[[2]], color = "red")
```

# Visualizando um Modelo

Até o presente momento, utilizamos geom_abline para visualizar o resultado de nossa previsão. Esta solução é bastante simples e limitada a modelos lineares que podem ser facilmente visualizados.  Vamos agora utilizar uma metodologia mais genérica que se aplica a qualquer modelo, não somente a modelos lineares.

Inicialmente cria-se uma grade para inserção dos dados da previsão

```{r}
grid = sim1 %>% data_grid(x)
grid
```

Agora adicionamos à grade os valores obtidos na previsão

```{r}
grid = grid %>% add_predictions(sim1_lm_fit)
grid
```

E finalmente, podemos visualizar o resultado do modelo através de um gráfico.  Neste momento, o gráfico é o mesmo já obtido anteriormente através do geom_abline.  Veremos adiante que esta metodologia é mais genérica

```{r}
sim1 %>%
  ggplot(aes(x, y)) + geom_point() +
  geom_line(data = grid, aes(y = pred), color = "red")
```

## Residuais

Dando continuidade à visualização do modelo, vamos agora analisar os dados residuais.  Os residuais são o "erro" não capturado pelo modelo, dado, neste modelo, pela distância dos pontos estimados até os pontos reais.  Neste caso, os residuais são adicionados aos dados originais e não na grade, pois para adicionar os residuais é necessário ter a informação dos dados reais

```{r residuals}
sim1 = sim1 %>%
  add_residuals(sim1_lm_fit)
sim1
```

Vamos verificar as frequências do residual

```{r}
sim1 %>%
  ggplot(aes(resid)) + geom_freqpoly(binwidth = 0.5)
  
```

Vamos agora plotar o grpafico do residual no lugar do valor de y, ou seja, estamos olhando o gráfico das previsões "sem a tendência" calculada pelo modelo

```{r}
sim1 %>%
  ggplot(aes(x, resid)) +
  geom_ref_line(h = 0) +
  geom_point()
```
Observamos que os residuais paracem distribuidos aleatoriamente, o que indica que a previsão feita anteriormente captura a maioria da tendência.

## Formulas

```{r}
df = tribble(
  ~ sex, ~ response,
  "male", 1,
  "female", 0,
  "male", 1
)

model_matrix(df, response ~ sex)
```

Vamos fazer as mesmas etapas feitas anteriormente agora com outro modelo que contém variáveis de categoria.

```{r}
sim2_lm_fit = lm(y ~ x, data = sim2)
```

```{r}
sim2 %>%
  ggplot(aes(x, y)) + geom_point()
```

```{r}
grid2 = sim2 %>% data_grid(x)
grid2 = grid2 %>% add_predictions(sim2_lm_fit)
grid2
```

```{r}
sim2 %>%
  ggplot(aes(x, y)) + geom_point() + 
  geom_point(data = grid2, aes(y = pred), color = "red", size = 4)
```

Vamos verificar um terceiro modelo

```{r}
sim3 %>% ggplot(aes(x1, y)) + geom_point(aes(color = x2))

sim3_lm_fit1 = lm(data = sim3, y ~ x1 + x2)
sim3_lm_fit1

sim3_lm_fit2 = lm(data = sim3, y ~ x1 * x2)
sim3_lm_fit2
```

```{r}
grid3 = sim3 %>% data_grid(x1, x2)
grid3 = grid3 %>% gather_predictions(sim3_lm_fit1, sim3_lm_fit2)
grid3
```

```{r}
sim3 %>% ggplot(aes(x1, y, color = x2)) + geom_point() +
  geom_line(data = grid3, aes(y = pred)) + facet_wrap(~ model)
  
```

```{r}
sim3_1 = sim3 %>% filter(x2 == "d")
sim3_1_lm_fit = lm(data = sim3_1, y ~ x1)
sim3_1 %>%
  ggplot(aes(x1, y)) + geom_point() +
  geom_abline(intercept = coef(sim3_1_lm_fit)[[1]], 
              slope = coef(sim3_1_lm_fit)[[2]], color = "red")
```
```{r}
sim3_1_lm_fit
```

